臺灣板橋地方法院民事判決　　　　　　　95年度訴字第1822號
原　　　告　全成汽車修護設備股份有限公司
法定代理人　丁○○
訴訟代理人　蔡信章律師
被　　　告　裕信汽車股份有限公司
法定代理人　乙○○
訴訟代理人　余淑杏律師
　　　　　　王麗萍律師
　　　　　　羅詩蘋律師
上列當事人間請求給付貨款事件，本院於民國96年4 月19日言詞
辯論終結，判決如下：
    主  文
原告之訴及假執行之聲請均駁回。
訴訟費用由原告負擔。
    事實及理由
一、原告主張：(1)被告於民國94年4 月29日向原告訂購水性塗料
    專用烤漆爐7 台及下地處理整備區8 個車位，總價額共計新
    台幣（下同）564 萬9,000 元，而雙方於訂約前並言明前揭
    買賣契約之標的，並不包含環保活性碳組7 組在內，該環保
    活性碳組每組單價15萬元，7 組共計105 萬元，詎被告於收
    到上述環保活性碳組7 組後，卻拒絕給付貨款，迭經催討，
    迄無下文，爰依民法第345 、347 條之規定（即買賣契約之
    法律關係）訴請被告給付貨款。(2)兩造所簽訂之訂購契約書
    不包含環保活性碳組7 組在內。蓋兩造為本件交易時，就
    烤漆爐含活性碳在內係每台報價61萬元，惟被告公司之甲○
    ○協理建議原告將烤漆爐與活性碳每件分別拆開報價46萬元
    及15萬元，並承諾於設備使用數月以後再行給付原告活性碳
    組之貨款；依被告於95.9.29 之答辯狀所附被證1 之買賣
    合約書附件之報價單之「水性塗料專用烤漆爐」，數量7 台
    ，單價46萬元，總價322 萬元，並於前揭品名規格欄明載「
    不含活性碳組」；又原證2 之報價單中載明環保活性碳組
    每組單價15萬元，7 組活性碳價格共105 萬元。而被告於95
    .9.29 所提出之答辯狀第2 頁及95.11.2 之爭點狀第3 頁中
    並不否認曾收到原證2 之報價單及該報價單之真正，惟表示
    前揭報價單係「雙方訂約前之意思，並未經被告同意而無拘
    束雙方之效力」，且被告於本院95.10.12、95.11.9 及95.
    12.27 之庭訊中亦從未否認曾收到原證2 之報價單及該報價
    單之真正，又證人丙○○於本院96.1.8之庭訊中證稱確「有
    收到（原告所交付之）企劃書。企劃書上也有附上原證2 之
    報價單」，是以被告遲至95.12.29之書狀中始否認曾收到原
    證2 之報價單及該報價單之真正，顯係卸責之詞，要無可採
    ；末查經計算該烤漆爐7 組（不含活性碳組之費用）總價
    322 萬元，加鈑噴中心下地處理216 萬元，2 項總價相加為
    538 萬元，另加上5%的營業稅26萬9,000 元，共計564 萬9,
    000 元，此即為系爭契約中被告應給付原告之貨款。又1 組
    活性碳之價格為15萬元，7 組活性碳價格共105 萬元，是以
    若謂契約簽訂價格係包括活性碳7 組105 萬元在內，顯不合
    常理，益徵兩造所簽訂之訂購契約書不包含環保活性碳組7
    組在內，至為灼然。(3)原告並無給付遲延之違約情事。蓋
    原告於94年6 月間將前揭烤漆爐全部安裝完成，嗣經被告公
    司於94.7.2為初步之驗收，並於94.7.19 為第2 次之驗收，
    原告旋即將少許或有瑕疵者改善，並於94.7.21 出具第1 份
    保證書予被告，被告乃於94年7 月間開始營運使用前揭烤漆
    爐；被告於94年7 月間即開始營運使用前揭烤漆爐，且於
    94.9.20 即將前揭烤漆爐耗材保養合約委由訴外人倍利增有
    限公司保養，依經驗法則而論，茍未驗收完成，被告何以營
    運使用前揭烤漆爐？何以與他人簽訂保養合約？何以於原告
    94.7.21 出具保證書予被告後從未催告原告改善瑕疵？又何
    以於95.5.3仍開立票據以給付原告水性塗料專用烤漆爐7 台
    及下地處理整備區8 個車位之尾款169 萬4,700 元而不主張
    與原告應給付之違約金抵銷；又因被告未依約給付原告前
    揭水性塗料專用烤漆爐7 台及下地處理整備區8 個車位之尾
    款169 萬4,700 元，原告為順利取得前揭尾款，始應其要求
    於95.4.14 第2 度出具保證書與被告，故尚不得據以認定系
    爭烤漆爐係於95.4.14 始驗收完成等語。並聲明：(1)被告應
    給付原告105 萬及自起訴狀繕本送達翌日起至清償日止，按
    週年利率百分之5 計算之利息；(2)願供擔保，請准宣告假執
    行。
二、被告則以：(1)兩造簽訂之訂購契約書包含環保活性碳組7 組
    在內。蓋被告因搬遷廠房，需要裝設烤漆爐等設備，而由
    原告分別於94年3 月15日及4 月1 日向被告提出原證2 及原
    證3 之報價單，經雙方多次協商後，於94年4 月29日簽訂原
    證1 之買賣契約書，雙方約定被告購買之產品係如該契約之
    附件明細表所載，總價為564 萬9,000 元，而依該訂購契約
    書之附件明細表所示確實包含環保活性碳組在內，此觀該契
    約附表「全成牌- 烤漆爐規格」中清楚載明「含氣壓缸的箱
    盒」、「活性炭」及「吸氣預先過濾器」等原證2 報價單所
    列之項目，即可得知，按活性碳組係以含氧氣壓缸的箱盒為
    外容器，內裝有活性碳及吸氣預先過濾器組合而成），故該
    環保活性碳組確實包含在雙方簽訂之買賣契約範圍內，且被
    告業已付清該等買賣價款，原告故意隱匿該買賣契約之附表
    ，並據此請求被告支付屬於買賣契約範圍一部之環保活性碳
    組價金，除於法無據外，心態更屬可議；原告雖以原證2
    及原證3 之報價單謂系爭買賣契約並不包含環保活性碳組，
    惟該等報價單實為雙方簽訂契約前原告單方之意思表示，並
    未經被告同意，而無拘束雙方之效力。雙方於其後簽訂系爭
    買賣合約時，已將該環保活性碳組列為買賣標的之一部，原
    告應不得捨經雙方簽署同意之買賣契約，而以無拘束力之原
    告單方報價單為由，要求被告支付系爭環保活性碳組之價金
    。(2)退步言之，如本院認被告應給付該等價金，被告則以原
    告應支付被告之懲罰性違約金主張抵銷。蓋依買賣契約第
    5 條之約定，該買賣契約所約定之烤漆爐7 台及下地處理整
    備區8 個車位，原告應於94年5 月31日前完成安裝，並於6
    月6 日前完成試車點交被告，且依第6 條之約定「雙方約定
    交貨日期、安裝、試車及點交驗收時間，乙方（即原告）如
    未能如期完成順利點交給予甲方（即被告）時，乙方願接受
    甲方懲罰性罰款，每逾期1 天依總價款之千分之3 賠償甲方
    」，及第7 條規定「經甲方驗收不過時乙方應於1 週內改善
    ，每逾1 天之懲罰性罰款同第6 款」，今系爭買賣合約總價
    款為564 萬9,000 元，是原告每逾1 日應給付1 萬6,947 元
    之懲罰性違約金；原告交付之系爭烤漆爐因存有多項問題
    ，遲至95年4 月14日始驗收完成，此有原告95年4 月14日出
    具之保證書可證，蓋依買賣合約第10條約定，「本產品由乙
    方提供自驗收合格之日起1 年免費保固、保養服務．．．」
    ，顯見系爭烤漆爐確實遲至95年4 月14日始驗收完成，否則
    原告將不至於遲至是日始出具保證書。核自94年6 月6 日原
    告應完成系爭烤漆爐驗收日之翌日即94年6 月7 日起，至95
    年4 月14日原告實際完成驗收之日止，原告總計遲延312 天
    ，故原告總計應給付528 萬7, 464元之懲罰性違約金；按
    「二人互負債務，而其給付種類相同，並均屆清償期者，各
    得以其債務與他方之債務互為抵銷」，民法第334 條第1 項
    訂有明文，今被告對原告有該等懲罰性違約金之債權存在，
    且該債權之性質並無不能抵銷之情，如本院認為被告應給付
    原告起訴請求之環保活性碳組之價金而對原告負有債務時，
    被告即以對原告之前揭債權主張抵銷等語，資為抗辯。並聲
    明：(1)駁回原告之訴；(2)如受不利判決，願供擔保，請准宣
    告免為假執行。
三、兩造不爭執之事項：
  (1)被告於94年4 月29日向原告訂購水性塗料專用烤漆爐7 台及
    下地處理整備區8 個車位，總價額為564 萬9,000 元。
  (2)原告已交付被告水性塗料專用烤漆爐7 台及下地處理整備區
    8 個車位，並併同烤漆爐將環保活性碳組7 組交付被告。
  (3)被告已給付原告貨款564 萬9,000 元。
四、兩造爭執之事項：
  (1)兩造簽訂之訂購契約書之標的物是否包含環保活性碳組7 組
    在內。
  (2)原告是否有違約而應給付被告違約金。
五、原告主張兩造簽訂之訂購契約書之標的物並不包含環保活性
    碳組7 組，被告應另給付原告每組15萬元，合計105 萬元之
    貨款等情。被告則抗辯系爭訂購契約書之標的物已包含環保
    活性碳組7 組等語。經查：
  (1)兩造各自提出之系爭訂購契約書均附有「全成牌－烤漆爐規
    格」，依該規格表所示，系爭訂購契約書所載之烤漆爐係包
    含活性碳，可見上述烤漆爐內必須附有活性碳始得運作，故
    依一般經驗法則及交易習慣判斷，除非買賣當事人有特別約
    定排除，否則購買烤漆爐當然包含活性碳（或活性碳組），
    此觀諸購買冷氣機當然附有空氣濾網、購買濾水器當然附有
    濾心，空氣濾網或濾水當然不須另行計價購買，至屬灼然。
    本件兩造於系爭訂購契約書內，既未以特別條款排除，即明
    文約定烤漆爐不附活性碳（或活性碳組），則該烤漆爐當然
    有包含活性碳（或活性碳組），自不待言。
  (2)原告提出之94年4 月1 日報價單固載明水性塗料專用烤漆爐
    不含活性碳組，惟該報價單無非為原告向被告報價，供兩造
    協商買賣標的物之內容及價格所用，並非最終買賣契約之條
    件，且上述報價單係94年4 月1 日所立，而兩造訂購契約書
    則遲至94年4 月29日簽定，期間兩造當有不斷協商折衝，是
    實際買賣標的物內容及價格，自應以兩造最後簽立之訂購契
    約書為準，故原告提出之94年4 月1 日報價單仍不足為有利
    原告之認定。
  (3)原告雖主張1 組活性碳之價格為15萬元，7 組活性碳價格共
    105 萬元，若謂契約簽訂價格係包括活性碳7 組105 萬元在
    內，顯不合常理云云。然查系爭訂購契約書所示之總價額為
    564 萬9,000 元，加上原告所稱7 組活性碳105 萬元，合計
    為669 萬9,000 元，而原告主觀認為總價669 萬9,000 元之
    產品，實際以564 萬9,000 元賣出，約為打85折（即減價百
    分之15），核與一般交易常情並無不合，故原告上述主張尚
    無可取。
  (4)綜上所述，系爭訂購契約書之標的物已包含環保活性碳組7
    組在內，故原告請求被告另給付每組15萬元，7 組合計105
    萬元之環保活性碳組貨款，自無理由。
六、退步言之，縱系爭訂購契約書之標的物並不包含環保活性碳
    組7 組，而應由被告另行向原告購買，惟兩造實際就該標的
    物並未簽立買賣契約書，且原告亦未舉證明兩造就此部分有
    訂立買賣契約（即關於買賣標的物及價金，出賣人、買受人
    之要約、承諾意思表示合致），是兩造就含環保活性碳組7
    組，既未成立買賣契約，則原告本於買賣契約之法律關係，
    請求被告給付每組15萬元，7 組合計105 萬元之環保活性碳
    組貨款，即屬無據。
七、從而，原告依買賣契約之法律關係，訴請被告給付105 萬元
    ，及自起訴狀繕本送達翌日起至清償日止，按週年利率百分
    之5 計算之利息，為無理由，應予駁回。又原告之訴既經駁
    回，其假執行之聲請即失依附，應併駁回之。
八、本件事證已臻明確，兩造其餘攻擊防禦方法及未經援用之證
    據，經審酌後，核與判決結果不生影響，爰不一一論述。
九、訴訟費用負擔之依據：民事訴訟法第78條。
中　　華　　民　　國　　96　　年　　5 　　月　　3 　　日
                  民事第二庭    法　官　連士綱
以上正本係照原本作成
如對本判決上訴，須於判決送達後20日內向本院提出上訴狀
中　　華　　民　　國　　96　　年　　5 　　月　　9 　　日
                                書記官　李宏明
